ACORDAO-COMPLETO-2521703

ACÓRDÃO 2891/2021 ATA 47/2021 - PLENÁRIO

VISTOS, relatados e discutidos estes autos de processo administrativo que tem por objeto Projeto de Resolução com vistas à instituição de regras e procedimentos para a apreciação dos requisitos constitucionais, imprescindíveis para a posse no cargo de Ministro do Tribunal de Contas da União;
ACORDAM os Ministros do Tribunal de Contas da União, reunidos em sessão do Plenário, diante das razões expostas pelo Relator, em:
9.1. aprovar a Resolução em anexo;
9.2. arquivar os presentes autos.

ADMINISTRATIVO. Projeto de Resolução

não há.

3. Interessados/Responsáveis: não há.

13.1. Ministros presentes: Ana Arraes (Presidente), Walton Alencar Rodrigues (Relator), Benjamin Zymler, Aroldo Cedraz, Raimundo Carreiro, Bruno Dantas, Vital do Rêgo e Jorge Oliveira.
13.2. Ministros-Substitutos presentes: Augusto Sherman Cavalcanti, Marcos Bemquerer Costa, André Luís de Carvalho e Weder de Oliveira.

WALTON ALENCAR RODRIGUES

Cuida o presente processo de Projeto de Resolução com vistas à instituição de regras e procedimentos para a apreciação dos requisitos constitucionais, imprescindíveis para a posse no cargo de Ministro do Tribunal de Contas da União.
O art. 73, §1º, da Constituição Federal estabelece, como requisitos essenciais, necessários para a posse no cargo de Ministro desta Corte, dentre outros, a idoneidade moral e a reputação ilibada.
A verificação do atendimento a esses requisitos compete, exclusivamente, à autoridade incumbida de dar a posse, sem o que não poderá haver investidura vitalícia no cargo de Ministro do Tribunal de Contas da União.
O objetivo da proposta é assegurar a concretude dessas disposições, por meio da adoção de critérios objetivos, conferindo segurança e previsibilidade para o desempenho desse mister. 
É o breve relatório.

não há

Não atuou.

ADMINISTRATIVO. PROJETO DE RESOLUÇÃO. REQUISITOS PARA A POSSE NO CARGO DE MINISTRO DO TRIBUNAL DE CONTAS DA UNIÃO. REGULAMENTAÇÃO. URGÊNCIA. DISPENSA DE PRAZO PARA APRESENTAÇÃO DE EMENDAS E SUGESTÕES, A TEOR DO ART. 84 DO RITCU. APROVAÇÃO.

ADMINISTRATIVO (ADM)

Trata o presente processo de Projeto de Resolução com vistas à instituição de regras e procedimentos para a apreciação dos requisitos constitucionais, imprescindíveis para a posse no cargo de Ministro do Tribunal de Contas da União.
O ato normativo que vier a ser aprovado suprirá uma longeva lacuna de regulamentação acerca dos procedimentos e critérios adequados para a verificação da idoneidade moral e da reputação ilibada de eventual indicado ao cargo vitalício de membro desta Corte.
Registro a urgência na apreciação do tema, na medida em que poderá haver vacância de cargo ainda durante o recesso desta Casa, sendo deveras oportuno o estabelecimento prévio das disposições ora propostas.
Destaco que a aprovação de projeto de ato normativo como este se insere no exercício pelo TCU do regular poder de disciplinar o seu funcionamento interno, tal como previsto no art. 73 c/c o art. 96, inciso I, da Constituição Federal.
Como é cediço, a verificação do atendimento aos requisitos constitucionais compete, exclusivamente, à autoridade incumbida de dar a posse, sem o que não poderá haver investidura vitalícia no cargo de Ministro do Tribunal de Contas da União.
Para orientar a realização desse mister, o artigo 2º estabelece situações objetivas que, se verificadas, obstam a posse do indicado, uma vez que são incompatíveis com os requisitos exigidos pela Carta Magna.
Importante destacar que não se confundem os requisitos constitucionais da reputação ilibada e da idoneidade moral com a norma prevista no art. 5º, inciso LVII, da Constituição Federal, segundo a qual ninguém será considerado culpado até o trânsito em julgado de sentença penal condenatória.
Com essas considerações, submeto à aprovação deste Plenário, o Projeto de Resolução que segue em anexo ao acórdão a ser proferido.
TCU, Sala das Sessões, em 1 de dezembro de 2021.
WALTON ALENCAR RODRIGUES 
Relator